臺灣臺南地方法院刑事判決　　　　　　　 94年度訴字第258號
公　訴　人　臺灣臺南地方法院檢察署檢察官
被　　　告　甲○○　男　35歲.
選任辯護人　蔡文斌　律師
　　　　　　何冠慧　律師
　　　　　　王建強　律師
上列被告因殺人未遂案件，經檢察官提起公訴（九十四年度偵字
第九三三號），本院判決如下：
    主  文
甲○○殺人未遂，累犯，處有期徒刑肆年陸月。
    事  實
一、甲○○前於民國八十二年間因違反麻醉藥品管理條例案件，
    經法院判處有期徒刑三月確定，於八十三年一月二十八日執
    行完畢。仍不知悔改，於八十七年八月十四日凌晨三時二十
    分許，甲○○與友人至位於臺南市○○區○○路二段二八八
    之六號「北安城ＫＴＶ」消費，於同日凌晨四時五十分許欲
    離開時，因付賬問題和「北安城ＫＴＶ」經理戊○○發生爭
    執，並因此被店內人員毆打受傷，於離開上開店後，因心有
    未甘，亟思報復而欲對該店開槍示威，乃返家取出前於八十
    七年四月間某日，未經許可受友人林榮聰（已於八十七年八
    月八日死亡）之託而代為保管之具殺傷力之美國ＳＭＩＴＨ
    ＆ＷＥＳＳＯＮ廠製造ＭＯＤ四一一型口徑○‧四○吋半自
    動手槍一支（槍號「ＶＡＬ○四七九」號、槍枝管制編號0
    000000000號）及制式口徑○‧四○吋半自動手槍
    子彈十顆（所涉寄藏槍彈部分，業經臺灣高等法院臺南分院
    以九十三年度重上更(二)字第一七四號判決判處有期徒刑三年
    六月，並經最高法院於九十三年九月二十三日上訴駁回確定
    ）後，攜帶具殺傷力之上開制式槍、彈，由不知情之姓名不
    詳、綽號「狗屎」之成年友人駕駛車號ＵＰ─七一四九號自
    小客車，搭載甲○○於同日凌晨五時二十分許，返抵該店外
    之停車場，詎甲○○明知朝上開營業場所之店內開槍射擊，
    有射中進出店內人員致死之可能，其雖有此認識，竟仍執意
    朝店內開槍示威，而基於縱發生死亡結果亦不違背其本意之
    不確定殺人犯意，以其所持之上開具殺傷力槍、彈對空射擊
    一槍後，即朝該ＫＴＶ自動玻璃大門內之大廳接續射擊五槍
    ，致前開店之大門玻璃被射穿（毀損部分未據告訴），幸無
    造成人員傷亡。甲○○於行兇後，旋即搭乘上開自小客車逃
    逸。事後警方並於「北安城ＫＴＶ」外停車場扣得彈殼六顆
    ，在該ＫＴＶ大廳內扣得彈頭三顆，在緊臨該ＫＴＶ大廳之
    一一一號包廂內扣得彈頭一顆。甲○○並於翌日（十五日）
    上午，警方尚未查知開槍之嫌犯為何人前，主動透過第三者
    與警方聯繫表明要對其持上開具殺傷力之槍、彈，朝「北安
    城ＫＴＶ」大門射擊五槍之行為自首，並約在當日（十五日
    ）下午六時許，在臺南市○○區○○路三段三九六號由警方
    前往逮捕，而接受裁判，警方另於前揭逮捕甲○○處，扣得
    上開具殺傷力之制式手槍一支、制式子彈四顆（其中三顆於
    送鑑定時業經試射）。
二、案經臺南市警察局第三分局報請臺灣臺南地方法院檢察署檢
    察官偵查起訴。
    理  由
一、有關證據能力有無部分：
  (一)證人即「北安城ＫＴＶ」於案發時之總務丙○○、服務生庚○○分別於八十七年八月十四日警詢時所為之證述，雖係被
    告甲○○以外之人於審判外之陳述，惟符合刑事訴訟法第一
    百五十九條之二規定之(1)必要性【因已無法再從同一陳述者
    取得原陳述以外之證言，而具有利用原陳述之必要性】及(2)
    可信性之情況保證【係指陳述時之外部客觀的情況值得信用
    而言，非指陳述之實質內容的信用性，否則證據能力與證據
    力之界線勢將有所混淆】，應有證據能力：
    1.證人丙○○於本院審理時自承其記憶力不太好，已不記得
      八十七年八月十四日本件案發時，其在何處、做何事等語
      （見本院卷第八四頁），致其於本院審理時所為之證述，
      因時間已久、記憶不清，而與先前於警詢時所為之證述，
      無法完全一致，是已無法再從證人丙○○於本院審理時所
      為之證言，取得其他關於本案犯罪事實之證述，而有回復
      其先前於警詢中證詞之證據能力之「必要性」；且證人丙○○於本院審理時亦證稱：伊在警局製作筆錄當時，製作
      筆錄之警員，並未對伊強暴、脅迫，其回答之內容，是根
      據當時看過之監視錄影帶內容而為陳述，而該錄影帶，伊
      在店內看過二次，到了警察局又看了一次，所以到現在還
      記得該錄影帶之內容，法院當庭提示之伊於警詢時陳述之
      筆錄內容，確與該錄影帶內容相符，伊並未編撰，警方亦
      未亂寫等語（見本院卷第八四、八五、八六、八七頁），
      足見證人丙○○於警局初訊時，因剛觀看「北安城ＫＴＶ
      」之監視錄影帶，對被告當時射擊該ＫＴＶ店內經過，尚
      記憶猶新，較之其於事隔六年多後，於本院審理時，就本
      件案發時其所為之相關行為，均回答不記得，或與先前陳
      述不盡一致之情況，顯然具有較可信之特別情況。故證人
      丙○○先前於警詢時所為之證述，符合傳聞法則例外之「
      必要性」及「可信性之情況保證」二要件，自有證據能力
      。
    2.證人庚○○於本院審理時自承：伊於法院作證時，就本件
      案發時之情形，伊只記得自己的部分，其他的已經忘記了
      ，亦不記得警方事後至「北安城ＫＴＶ」扣得彈殼、彈頭
      之確實位置等語（見本院卷第九三、九五頁）；且其於本
      院審理時證稱：伊跑到要轉彎之第一間小木屋包廂時，聽
      到第一聲槍聲一節（見本院卷第九四頁），亦與其警詢時
      證稱：當伊跑到大廳時，就聽到有人開槍等語（見警卷第
      七頁反面）有先後陳述不一致之情形；又證人庚○○就本
      件被告返抵上址「北安城ＫＴＶ」停車場朝店內大廳射擊
      經過，及被告射擊出去之彈頭、彈殼著落位置等節所為之
      陳述，攸關本件被告持槍朝該店內大廳射擊數槍，是否具
      殺人之不確定犯意之認定，而為證明本案被告是否有殺人
      未遂犯行之待證事實存在與否所不可或缺之證據，應有回
      復其先前於警詢中證詞之證據能力之「必要性」。再者，
      本院提示證人庚○○八十七年八月十四日警詢筆錄予證人
      庚○○閱覽結果，證人庚○○亦當庭表示其於警詢當時都
      是據實陳述，未遭警方刑求、恐嚇等情（見本院卷第九四
      、九五頁），足見證人庚○○於該次筆錄之陳述，係本於
      自由意志而為，且因其甫於案發後所為之陳述，較之事隔
      六年多後於本院審理時所為之證述，如其所言，就非關自
      己當時處置部分之相關案情陳述，於警詢時記憶較為清晰
      ，另就常情而言，亦因其於警詢作證時之時間點貼近案發
      時間，證人就相關案情之陳述，較不會因時間經過，而有
      記憶模糊或因加入自己個人主觀判斷而有失真之情形，顯
      然具有較可信之特別情況。故證人庚○○先前於警詢時所
      為之證述，符合傳聞法則例外之「必要性」及「可信性之
      情況保證」二要件，應有證據能力。
  (二)選任辯護人雖主張證人丙○○於九十四年一月六日偵查中結
    證：「我沒有目擊八十七年八月十四日凌晨五時許，店內發
    生之槍擊事件，我並不在現場，發生槍擊案後，是櫃台會計
    用大廳電話打給我」、「店裡於早上六點打烊前，大廳內固
    定有二名站櫃台之會計，及一名按時輪班之少爺」等情，因
    證人丙○○於案發時不在現場，其所為前開證述係屬傳聞證
    據，而無證據能力云云。惟證人丙○○於九十四年一月六日
    偵查中之結證內容，依公訴人於準備程序期日主張之待證事
    實，係用以證明「北安城ＫＴＶ」之營業時間至上午六時，
    在營業時間內一定有會計人員及輪班少爺在店內大廳之事實
    ，則證人丙○○於九十四年一月六日偵查中結證稱：該店於
    打烊（約早上六點）前一定會有二名固定站櫃檯之會計，及
    一名按時輪班之少爺在大廳此節之陳述，係證人丙○○本於
    其於案發時擔任該ＫＴＶ之總務，依過去慣例之實際經驗為
    基礎所為之意見證言，依刑事訴訟法第一百六十條後段之規
    定，仍得作為本案證據，而有證據能力。
二、被告之供述及辯解：
　(一)被告辯稱：伊只是要示威，所開第一槍係先對空鳴槍，且確
  　認該ＫＴＶ大廳沒人，才繼續對大門開槍，伊沒有殺人之故
    意云云。
  (二)選任辯護人另辯稱：觀諸證人戊○○、丙○○、庚○○於法
    院審理時證述之情節及證人戊○○、庚○○當庭所繪現場圖
    ，堪認本件案發前，該ＫＴＶ因被告先前與戊○○爭吵一事
    而提早結束營業，僅餘少數人如證人庚○○等負責打烊之人
    在場，且櫃台係在進大門後左側二、三步處，進大門後若直
    行並不會撞到櫃台，是被告對空鳴槍並看清大廳沒人後，朝
    大門持手槍直線射擊，櫃台並不在其射擊範圍內，況被告當
    時並未下車指名先前與其爭吵之戊○○，足證被告之本意並
    非尋仇殺人，雖有證人庚○○證述案發時正從停車場朝店內
    急跑，但被告並未朝庚○○射擊，且被告朝大門開槍時，庚○○早已跑出大廳外，由上可知，被告主觀上確信殺人之結
    果不會發生，充其量僅是「有認識之過失」，應無殺人之不
    確定故意云云（見本院卷第一三三頁、第一三八至一四一頁
    ）。
三、認定犯罪事實所憑之證據及認定之理由：
  (一)被告於八十七年八月十四日上午五時二十分許，因先前在上
    址「北安城ＫＴＶ」與該ＫＴＶ經理戊○○發生爭執，被店
    內人員毆傷一事心有不甘，即攜帶上開具殺傷力之制式槍、
    彈，搭乘不知情之成年男子「狗屎」駕駛之車號ＵＰ─七一
    四九號自小客車返抵「北安城ＫＴＶ」大門外之停車場，持
    上開制式槍、彈對空射擊一槍後，旋即朝該ＫＴＶ自動玻璃
    大門內之大廳接續射擊五槍，致前開店之大門玻璃被射穿，
    惟無造成人員傷亡等情，業據被告自白不諱，核與證人即當
    時任職於「北安城ＫＴＶ」之經理戊○○、總務丙○○、服
    務生庚○○分別於八十七年八月十四日警詢時，及證人戊○○、庚○○於本院審理時證述之情節相符，並有被告持以射
    擊該ＫＴＶ大門之上開制式槍、彈扣案可資佐證，及上開扣
    案制式槍、彈經送鑑定後，認定均具殺傷力之內政部警政署
    刑事警察局八十七年八月二十五日刑鑑字第六一三八一號鑑
    驗通知書附卷可稽（見偵查卷第一六頁），足認被告此部分
    自白與事實相符，應可採信。
  (二)「北安城ＫＴＶ」大門外是停車場，一進門是大廳，櫃台在
    大廳之左邊，該大門是寬約二百四十一公分之自動玻璃門，
    從外面可以看見大廳內部之情況，大廳進去，左、右兩邊是
    小木屋式包廂，最靠近餐廳之小木屋距離大廳約有四、五步
    遠（庚○○證稱約十幾公尺）等情，業經證人即當時任職於
    「北安城ＫＴＶ」之經理戊○○、總務丙○○、服務生庚○○於本院審理時分別證述在卷（見本院卷第七五、七七、七
    八、八一、八二、八九頁），並有證人戊○○所繪現場圖一
    件在卷可佐（見本院卷第一○○頁），據上可知，自「北安
    城ＫＴＶ」自動玻璃大門外往內觀看，應知悉該ＫＴＶ是否
    仍開燈營業中，且進入「北安城ＫＴＶ」消費之客人，必須
    先經過大廳，才能進入後方小木屋式包廂唱歌消費，在該Ｋ
    ＴＶ工作之服務生，亦須在後方小木屋式包廂與大廳之間走
    動，才能為前來消費之客人隨時提供服務，則除該ＫＴＶ後
    方小木屋式包廂外，該ＫＴＶ大門內之大廳，亦為店內工作
    人員及前來消費之客人時常出入之場所，被告開槍示威前，
    既曾在該ＫＴＶ消費，對該ＫＴＶ之前揭現場情況，自無諉
    為不知之理。
  (三)北安城ＫＴＶ平時營業時間為晚上七點到早上六點，業經證
    人戊○○、丙○○迭於偵審時證述在卷（見九十三年度他字
    第一四一六號卷第二一、二八、二九頁，及本院卷第七六、
    八三頁）。雖證人戊○○於本院審理時證稱：當天因被告爭
    執一事，於凌晨四點多時，有交待店內會計要提早打烊等語
    （見本院卷第七七、七九頁）；惟現場目擊證人庚○○於八
    十七年八月十四日警詢、及於八十八年二月十一日另案槍砲
    案件法院審理時，先後證稱：「當時有暗色自小客車從北安
    路急駛轉入北安城ＫＴＶ的停車場時，我看到對方好像來意
    不善，就馬上往店內跑，當跑到大廳時，就聽到有人開槍，
    約開了五槍」（見警卷第七頁反面）、「槍擊時我站在停車
    場，距離約有十幾步遠，我看到車子來的情況不對，我就往
    回跑要去告訴組長，當時約凌晨五時二十分，我們仍在營業
    ，六點才結束營業，那時店裡還有十多位員工及少數幾個坐
    小姐，有幾位客人就忘了」（見臺灣高等法院臺南分院八
    十八年度上訴字第七一號卷第四○至四一頁）等情；嗣於本
    院審理時更明確證稱：「當時我在該ＫＴＶ負責門口帶客、
    招呼客人，及每日打烊後，打掃、關門、關電源之工作，案
    發當時，北安城ＫＴＶ尚未關門，大廳電燈有開，還在營業
    」等情（見本院卷第八九、九一、九二、九三頁）。足見被
    告於上開時、地，持制式槍、彈朝該ＫＴＶ大門連開五槍時
    ，該ＫＴＶ確實尚未關燈打烊，店內仍燈火通明，至少還有
    十多位店內員工在場，而被告於八十七年十月十四日另案槍
    砲案件法院審理時亦自承：伊去到那裡，把車窗搖下，少爺
    看到伊就走出來…等語（見本院八十七年度訴字第一一七七
    號卷第九頁反面至第一○頁），是被告搭乘之自小客車停在
    該ＫＴＶ自動玻璃大門前時，由該ＫＴＶ尚未關燈之外觀，
    及其看見店內少爺自店內走出來等情，應可知悉該店仍在營
    業中，尚未打烊，則其對該店大廳內，可能會有店內工作人
    員及消費之客人出入一情應知之甚詳。參諸證人庚○○於警
    詢、證人辛○○警員於本院審理時均證稱：警方事後在「北
    安城ＫＴＶ」停車場扣得六顆彈殼，在該ＫＴＶ大廳扣得三
    顆彈頭，在緊臨該ＫＴＶ大廳之一一一號包廂洗手間內，扣
    得一顆彈頭，彈著點位置在玻璃門一節（見警卷第七頁反面
    及本院卷第一一九、九二頁），可知被告當時確實持上開制
    式槍、彈，朝尚在營業中、可能會有店內人員及客人進出之
    該ＫＴＶ大廳內接連射擊五槍，且該五發子彈著落之位置不
    一，並非均在大廳內，尚且波及該ＫＴＶ大廳後方之一一一
    號包廂，已堪認被告係朝該ＫＴＶ店內亂射五槍甚明。
  (四)綜上所述，被告明知尚在營業中之該ＫＴＶ大廳係有人進出
    之公共場所，仍持槍朝該ＫＴＶ大廳之自動玻璃大門連開五
    槍，每槍之彈著點不一，主觀上已可預見其擊發之五發子彈
    可能會擊中進出該店大廳之人員而導致死亡，且被告開槍時
    ，並不確知店內人員究置身何處，即使未朝特定之人開槍，
    然觀諸被告所擊發之數槍，並非在同一處，被告實無從確信
    其朝店內亂射，必然不致生使人死亡之結果，惟被告仍執意
    朝店內開槍，足徵店內若有人因而被擊中致死，並不違背被
    告之本意，被告應有殺人之不確定故意。本案事證明確，被
    告上開殺人未遂犯行堪予認定。
四、被告辯解不足採之理由：
    雖被告辯稱係為示威云云，然此僅係被告之犯罪動機而已，
    被告既對其持槍朝該ＫＴＶ店內亂射，可能會導致店內人員
    死亡結果之發生有所認識，仍於對空射擊一槍後，執意施行
    上開朝該店內亂射之犯行，即與刑法規定之犯罪不確定故意
    符合，並非僅構成「確信其不發生」之「有認識過失」，辯
    護人以此置辯，顯有誤會。又被告連開五槍之射程範圍，非
    僅及於大廳，尚且波及緊臨該ＫＴＶ大廳後方之一一一號包
    廂，已如前述，足認被告射擊範圍甚廣，即使非直射大廳左
    側櫃台內人員，亦無法確信該店內其他工作人員及客人不會
    因此被擊中，此由證人庚○○當庭在戊○○繪製之現場圖上
    ，以黑色簽字筆劃出之當時逃跑路線（見本院卷第一○○頁
    ）觀之，亦可得知證人庚○○當時往店內逃跑時，係在大廳
    後方第一間一一一號包廂之對面包廂右轉出去，而未跑向子
    彈著落之一一一號包廂方向，因而未遭被告濫射之子彈擊中
    ，倘若證人庚○○當時係跑向一一一號包廂方向，則其被擊
    中之可能性極高，自不得僅以事後該ＫＴＶ店內無人死亡之
    結果，及被告未持槍直接朝店內櫃台人員射擊，即遽為被告
    確信該店內人員不會發生死亡結果之有利認定，是辯護人以
    此為被告無殺人犯意之上開辯解，不足採信。
五、論罪科刑部分：
  (一)核被告所為，係犯刑法第二百七十一條第二項、第一項之殺
    人未遂罪。其對空射擊一槍後，接續朝該ＫＴＶ店內射擊五
    槍，係本於一殺人犯意而為，時間又極為緊接，而無從割裂
    為數行為，應論以接續一罪。又被告於八十七年四月間某日
    起，自「林榮聰」處收受上開制式槍、彈時，無法預知其於
    八十七年八月十四日凌晨五時二十分許，將持該制式槍、彈
    朝上址「北安城ＫＴＶ」店內連射數槍而犯殺人未遂罪，從
    而本件被告所犯上開殺人未遂犯行，與其所犯未經許可，寄
    藏手槍犯行間，犯意各別，行為互殊，應予分論併罰，則本
    院所審理之被告殺人未遂部分，自不因被告另犯之寄藏手槍
    罪業已經判刑確定而生影響，併予敘明。
  (二)被告曾於八十二年間因違反麻醉藥品管理條例案件，經法院
    判處有期徒刑三月確定，於八十三年一月二十八日易科罰金
    執行完畢，有臺灣臺南地方法院被告全國前案紀錄表在卷可
    按，其於五年之內再犯本件有期徒刑以上之罪，為累犯，除
    法定最高本刑死刑、無期徒刑部分不得加重外，餘應依刑法
    第四十七條加重其刑。又被告著手殺人行為之實施，惟未生
    死亡之結果，其犯罪尚屬未遂，依刑法第二十六條前段之規
    定，按既遂犯之刑度減輕其刑。另被告在警方查知其即為開
    槍嫌犯之前即主動透過第三者與警方聯繫表明要自首，並約
    定時間、地點由警方前往逮捕，而接受裁判等情，業據證人
    即承辦本案之刑事組長己○○、刑警辛○○、丁○○於本院
    另案槍砲案件審理時，及證人丁○○於本院審理時到庭結證
    屬實（見臺灣高等法院臺南分院八十八年度上訴字第七一號
    卷第五○至五一頁、第三九頁至四○頁及本院卷第九七頁）
    ，符合刑法第六十二條前段規定之自首要件，應依法減輕其
    刑，並依刑法第七十條規定，遞減其刑。且上開刑之加減，
    依刑法第七十一條第一項之規定，應先加後減之。
  (三)爰審酌被告之素行、犯罪動機、犯罪時所受之刺激為遭人毆
    打後，即持足以輕易取人性命之槍械尋釁，朝公共場所之Ｋ
    ＴＶ店內射擊殺人，置他人性命於不顧，對社會治安危害甚
    鉅，及其使用之槍、彈數量，犯後猶飾詞卸責，對其所涉本
    件殺人未遂犯行，未見悔意等一切情狀，量處如主文所示之
    刑。
  (四)至扣案之制式手槍一支（含彈匣）、子彈四顆，雖係被告犯
    本件犯罪所用之物，且係違禁物，但已於被告所涉另案槍砲
    案件執行時沒收銷燬，有臺灣臺南地方法院檢察署九十三年
    十一月十九日乙○惟己字第六四九九七號扣押（沒收）物品
    處分命令在卷可按（見同署九十三年度執字第四五六八號卷
    第一七頁），現已滅失而不存在；扣案之彈殼六顆、彈頭四
    顆，僅係「得沒收之物」，並非義務沒收之物，且亦於上開
    案件執行時，一併依法處理而執行完畢，應無須再為沒收物
    之執行，故均無庸另為沒收之宣告，附此敘明。
據上論斷，應依刑事訴訟法第二百九十九條第一項前段，刑法第
二百七十一條第二項、第一項、第四十七條、第二十六條前段、
第六十二條前段，判決如主文。
本案經檢察官壬○○到庭執行職務。
中　　華　　民　　國　　94　　年　　6 　　月　　2 　　日
　　　　　　　　　刑事第一庭    審判長　法　官  宋明中
　　　　　　　　　　　　　　　　　　　　法　官  王慧娟
　　　　　　　　　　　　　　　　　　　　法　官　林欣玲
以上正本證明與原本無異。
如不服本判決，應於判決送達後10日內，向本院提出上訴狀。
                                        書記官  黃傳鈞
中　　華　　民　　國　　96　　年　　6 　　月　　8 　　日
附錄本案論罪科刑法條全文：
中華民國刑法第271條
  殺人者，處死刑、無期徒刑或十年以上有期徒刑。
  前項之未遂犯罰之。
  預備犯第 1 項之罪者，處二年以下有期徒刑。
